【裁判字號】    97,交聲,1599
【裁判日期】    970630
【裁判案由】    違反道路交通管理處罰條例聲明異議
【裁判全文】
臺灣臺北地方法院交通事件裁定        97年度交聲字第1599號
原處分機關  交通部公路總局臺北區監理所板橋監理站
異  議  人  甲○○
即受處分人
上列異議人即受處分人因違反道路交通管理處罰條例案件，對於
交通部公路總局臺北區監理所板橋監理站民國97年5 月19日所為
板監裁字第41-C00000000號處分（原處分案號：臺北縣政府警察
局北縣警交字第C00000000 號），聲明異議，本院裁定如下：
    主  文
異議駁回。
    理  由
一、按汽車駕駛人拒絕酒精濃度測試之檢定者，處新臺幣（下同
    ）6 萬元罰鍰，並當場移置保管該汽車及吊銷該駕駛執照；
    又汽車駕駛人，曾依道路交通管理處罰條例第35條第4 項前
    段規定吊銷駕駛執照者，3 年內不得考領駕駛執照，道路交
    通管理處罰條例第35條第4 項前段、第67條第2 項前段分別
    定有明文。
二、本件異議人即受處分人甲○○於民國97年5 月18日凌晨2 時
    21分許，騎乘車牌號碼DYZ-798 號輕型機車行經臺北縣中和
    市○○路與建一路交岔路口時，經臺北縣政府警察局中和分
    局積穗派出所警員莊進忠攔檢實施酒精測試，但受處分人呼
    氣3 次均未達酒精測試儀器可得測試之範圍，莊進忠因認受
    處分人違反道路交通管理處罰條例第35條第4 項之規定，當
    場掣單舉發，嗣受處分人於通知單上所載應到案日期前向臺
    北市交通事件裁決所提出申訴，經原舉發單位調查結果，仍
    認受處分人有其上開違規之行為，臺北市交通裁決所乃依同
    上規定及道路交通管理處罰條例第67條第2 項前段規定，裁
    處受處分人罰鍰6 萬元，並吊銷駕駛執照，3 年內不得考領
    駕駛執照等情，有舉發違反道路交通管理事件通知單、臺北
    縣政府警察局中和分局書函、交通部通路總局臺北區監理所
    板橋監理站違反道路交通管理事件裁決書在卷可按，堪以認
    定。
三、受處分人異議意旨略以：(一)伊於97年5 月18日凌晨有喝少量
    啤酒，中途遇警員攔檢酒測，但員警並未提供礦泉水與休息
    15分鐘以上，伊並未抗拒立即配合酒測；(二)但因伊吹氣酒測
    值並未超過標準值每公升0.25毫克，莊進忠警員又帶伊前往
    積穗派出所再進行酒測多次，也均無酒測超值，用了2 台酒
    測儀器，莊進忠警員均不相信結果，又帶伊前往國光派出所
    進行酒測，並說倘無超出酒測值，就要驗血，伊亦表示同意
    ，嗣警員再帶伊回積穗派出所，呼氣仍無超過酒測值；(三)伊
    前後接受酒測約有8 次之多，員警故意稱其呼氣不足，還大
    費周章將伊帶來帶去，伊要求出示全部酒測值單據，但員警
    拒絕。
四、本院經查：
  (一)據證人莊進忠出具之受理違反交通管理事件被通知人申訴理
    由查詢表記載：當時證人發現受處分人騎乘機車不穩，左右
    搖晃，乃攔檢查證，發現受處分人身上有濃濃酒味，故當場
    進行呼氣酒精濃度測試，但因手處分人採吸氣方式錯誤，無
    法檢測，證人遂將受處分人帶回積穗派出所再行實施複測，
    並指導正確呼氣測試方式，但第2 次仍無法顯示數值，受處
    分人因而對儀器存有疑慮，故證人自我檢測以證明儀器無故
    障，並當面告知受處分人，倘第3 次測試仍因吹氣不足而無
    法顯示測試值，將依拒絕酒測之違規行為逕行舉發，但受處
    分人仍故意以吸氣方式導致測試不成功，故證人認為受處分
    人係故意逃避酒精測試，因此當場開單舉發等語，並檢附酒
    測過程之錄影光碟1 片、翻拍照片13張、呼氣酒精濃度測試
    值單4 張、呼氣酒精測試器檢定合格證書1 份附卷可稽，員
    警對受處分人實施酒測之程序，核無不合。尤觀諸卷附酒精
    濃度測試單，受處分人拒簽之3 張測試單上，均未顯示「測
    定值」一項，與員警莊進忠自我測試之酒精濃度測試單明顯
    不同，可見受處分人係吹氣未達標準，導致測試儀器無法顯
    示檢驗數值，應以證人莊進忠所述較為可信。至受處分人辯
    稱：伊酒測約8 次均未超過每公升0.25毫克云云，與事實不
    符，委無可取。
  (二)按前揭道路交通管理處罰條例第35條第4 項之所以規定「拒
    絕酒精濃度測試之檢定」除應課予罰鍰6 萬元外，並應當場
    移置保管該汽車及吊銷該駕駛執照，較諸同條第1 項規定飲
    酒駕車之處罰：「汽車駕駛人，駕駛汽車經測試檢定有酒精
    濃度超過規定標準者，處新臺幣1 萬5 千元以上6 萬元以下
    罰鍰，並當場移置保管該汽車及吊扣其駕駛執照1 年」，更
    為嚴厲，目的在於不使拒絕酒精濃度測試檢定之駕駛人反而
    獲得寬典，否則無異鼓勵駕駛人拒絕接受測試。再關於處罰
    基礎，係因人體內酒精含量由開始飲酒時之0 ％，依飲酒量
    漸漸累積增加，在完成飲酒時體內酒精含量達到最高，隨後
    依代謝率逐漸代謝，而人體內酒精含量倒推計算代謝率，依
    交通部運輸研究所於77年8 月間針對國人進行實驗研究指出
    ，約為每小時每公升0.0628毫克 (引自中央警察大學交通學
    系陳高村著「吐氣中酒精含量倒推計算過程」一文）。基此
    ，倘駕駛人遭員警攔停後，積極拒絕接受酒精測試或消極推
    諉拖延，致其體內酒精濃度因時間經過而逐漸代謝降低，對
    於其他立即配合測試之駕駛人顯有不公。是故，交通部90年
    8 月14日（90）交路字第048748號函、內政部警政署90年8
    月23日（90）警署交字第175739號函均明示：「以警方告知
    駕駛人就經濃度測試標準及流程後，駕駛人如積極或消極拒
    絕測試，即可判定拒絕接受酒精濃度測試，而不以駕駛人不
    配合時間長短為據」可明。基此，本件受處分人故意以呼氣
    不足之方式，致酒精濃度測試儀器無法測得其正確之呼氣酒
    精濃度數值，員警亦無從舉發其飲酒後駕車之違規行為，揆
    諸前揭說明，受處分人故意逃避測試，顯然對於其他配合酒
    測之駕駛人甚有不公，故員警莊進忠為免受處分人故意拖延
    時間使呼氣酒精濃度降低，3 次測試後即開單舉發受處分人
    拒絕酒精濃度測試檢定之違規行為，程序上核無違誤。
五、綜合上述，原處分機關認定受處分人於前開時、地有拒絕酒
    精濃度測試之行為，而依據首開道路交通管理處罰條例之規
    定，裁處吊銷駕駛執照，3 年內不得考領駕駛執照，核無不
    當。從而，本件異議為無理由，應予駁回。
六、據上論斷，應依道路交通案件處理辦法第19條，裁定如主文
    。
中    華    民    國    97    年    6     月    30    日
                  交通法庭  法  官  林晏如
上正本與原本無異。
如不服本裁定，應於送達後5日內向本院提出抗告狀。
                            書記官  楊盈茹
中    華    民    國    97    年    7     月    1     日


司法院資訊處製作；財團法人民間司法改革基金會備份。
